臺灣板橋地方法院民事裁定　　　　　　　 100年度法字第37號
聲　請　人　張煒煌
　　　　　　黃明華
共　　　同
送達代收人　陳秀卿律師
利害關係人　張朝福
代　理　人　高奕驤律師
　　　　　　徐黛美律師
利害關係人　張豐子
利害關係人　張　
法定代理人　黃張阿理
上列聲請人為相對人取正工業有限公司聲請選任臨時管理人事件
，本院裁定如下：
    主  文
選任張煒煌、黃明華、張豐子、張朝福為取正工業有限公司之臨
時管理人。
聲請程序費用由聲請人負擔。
    理  由
一、按有限公司應至少置董事一人執行業務並代表公司，最多置
    董事三人，應經三分之二以上股東之同意，就有行為能力之
    股東中選任之，公司法第108 條第1 項前段定有明文。而同
    條第4 項準用公司法第208 條之1 第1 項前段：「董事長不
    為或不能行使職權，致公司有受損害之虞時，法院因利害關
    係人或檢察官之聲請，得選任一人以上之臨時管理人，代行
    董事長及董事會之職權」之規定。次按公司法第208條之1所
    定選任臨時管理人事件，由利害關係人或檢察官向法院聲請
    。前項聲請，應以書面表明董事會不為或不能行使職權，致
    公司有受損害之虞之事由，並釋明之。第1 項事件，法院為
    裁定前，得徵詢主管機關、檢察官或其他利害關係人之意見
    。第1 項事件之裁定，應附理由。法院選任臨時管理人時，
    應囑託主管機關為之登記，非訟事件法第183條定有明文。
二、本件聲請意旨略以：
  (一)按無行為能力或限制行為能力者，不得充經理人，其已充任
    者，當然解任，公司法第30條第6 款定有明文。又上開規定
    ，依同法第108條第4項規定，於有限公司之董事準用之，是
    董事無行為能力者，當然解任。
  (二)經查，聲請人張煒煌、黃明華及張、張豊子、張朝福均係
    相對人取正工業有限公司（下稱取正公司）之股東，而取正
    公司之章程規定置董事一人，故該公司股東推選張為董事
    ，執行業務並代表取正公司，此有取正公司之章程可稽。惟
    張業於民國97年12月18日經鈞院裁定宣告禁治產，而成為
    無行為能力人，此有97年禁字第370 號民事裁定可佐，是張
    因法院裁定宣告禁治產而無行為能力，其董事職務當然解
    任，自斯時起張已不能執行取正公司業務並代表取正公司
    ，灼灼甚明。
  (三)按董事會不為或不能行使職權，致公司有受損害之虞時，法
    院因利害關係人或檢察官之聲請，得選任一人以上之臨時管
    理人，代行董事長及董事會之職權。但不得為不利於公司之
    行為，公司法第208條之1定有明文，其立法理由係認公司因
    董事死亡、辭職或當然解任，致董事會無法召開行使職權；
    或董事全體或大部分均遭法院假處分不能行使職權，甚或未
    遭假處分執行之剩餘董事消極地不行使職權，致公司業務停
    頓，影響股東權益及國內經濟秩序，增訂本條，俾符實際。
    而上開規定，依同法第108條第4項規定，於有限公司之董事
    亦準用之。是公司法選任臨時管理人之規定，於公司董事因
    事實或法律之因素致無法召開董事會，或公司董事全體或大
    部分遭假處分不能行使職權，而剩餘董事消極不行使職權等
    影響公司業務運作嚴重，且該董事會不為或不能行使職權復
    致公司業務停頓而受有損害之虞，影響股東權益或國內經濟
    秩序時，即符合選任臨時管理人之要件。
  (四)經查，聲請人於100年4月間調取張之戶籍謄本，始赫然發
    現其業於97年12月18日經法院裁定宣告禁治產，而為無行為
    能力人，不能執行取正公司業務，乃張豊子及張朝福竟隱匿
    前開事實，未通知聲請人等，而於99年1 月間冒用張名義
    與助晟有限公司簽訂租約，而收取面額新台幣（下同）90萬
    元之押租保證金支票，並將上開支票於99年1 月28日存入取
    正公司目前唯一合法開立之新莊市農會帳號00000000000000
    號帳戶後，隨即於99年2月2日以轉付及現金方式各支出60萬
    元、30萬元，且張朝福於100年3月間即已受領助晟公司依約
    交付之1年份租金支票12紙，除4月份1 張外，其餘11張均未
    存入上開帳戶，此有取正公司之新莊市農會存摺可證。抑有
    進者，聲請人於100年4月間知悉張業經板橋地方法院裁定
    宣告禁治產後，即委請律師函知張豊子及張朝福在取正公司
    未選出新任董事前，不得擅自執行取正公司之業務，或對外
    代表取正公司為任何法律行為，乃張豊子、張朝福未經其他
    股東同意，復於100年4月間擅自以張名義與助晟公司簽訂
    廠房租賃契約書，聲請人委請律師發函催索廠房租賃契約書
    ，渠等均置之不理，甚且交待助晟公司不得將契約書影本交
    付聲請人，核渠等之所為，業已嚴重損害取正公司及其他股
    東之權益。
  (五)再參諸聲請人於100年4月間得知張受禁治產宣告，而無法
    執行取正公司業務並代表取正公司後，曾通知張豊子及張朝
    福於100年5月10日上午開會推選取正公司之代表人，然是日
    因意見分歧而未能選出代表人，會中亦未達成任何共識。故
    為維持取正公司之正常運作，避免取正公司之租金支票遭人
    侵吞，或租金支票存入取正公司上開帳戶後遭人擅自提領或
    冒用張名義對外代表取正公司之不法情事一再發生，而損
    害取正公司及股東之權益，自有聲請選任臨時管理人之必要
    。
  (六)又查，取正公司早年與承租人簽訂廠房租賃契約，原委由仲
    介公司代辦相關事宜，嗣則委由聲請人張煒煌擬訂契約條款
    ，俾與承租人簽訂契約。抑且，聲請人張煒煌專科會計統計
    科畢業，曾任職安泰銀行及花蓮中小企銀擔任會計職務多年
    ，做事有條不紊，帳目清楚明白，操守良好，深獲主管之信
    任，是觀其素行、教育背景、工作經驗，衡情堪任取正公司
    之臨時管理人。
  (七)再者，股東張豊子事前未使全體股東知悉，即逕自聲請法院
    將董事張宣告禁治產，之後又與股東張朝福共同隱匿董事
    張已受禁治產宣告之事實，並冒用張名義與助晟公司簽
    訂廠房租賃契約，且將承租人交付之押租保證金支票持以兌
    現，並侵吞入己，業已嚴重損害取正公司及股東之權益，再
    加上張豊子年事已高（32年12月1 日生），疾病纏身，顯不
    適合擔任取正公司之臨時管理人。
  (八)又股東張朝福明知董事張已受禁治產宣告，竟仍與張豊子
    共同冒用張名義與承租人簽訂廠房租賃契約，且張朝福於
    100年3月間即已受領助晟公司交付之一年份租金支票12紙，
    除4月份1張外，其餘均未存入取正公司之新莊市農會帳戶。
    尤其，張朝福曾因自身原因（不方便寫）曾積欠不少債務，
    故除將名下門牌號碼為新北市新莊區○○○路78巷11號3 樓
    、4 樓向新莊市農會貸款以清償債務外，其尚曾找公司董事
    張擔任借款保證人，且由張提供其所有座落新莊區○○
    段○○段234地號，面積198平方公尺土地2分之1 予新莊市農
    會設定抵押權。此外，張朝福有恐嚇聲請人之前科，有98年
    易字第1910號刑事判決可稽，揆諸張朝福之素行，亦不適合
    擔任取正公司之臨時管理人。
  (九)綜前所述，爰依公司法第108條第4項、第208條之1之規定，
    聲請選任張煒煌為取正公司之臨時管理人等語。
三、利害關係人張朝福則表示意見，陳稱：
  (一)取正公司股東計有張、張豊子、張煒煌、黃明華及張朝福
    等五人、張為張豊子之母親，張豊子則為張煒煌、黃明華
    及張朝福之母親，董事張於97年12月16日經法院裁定宣告
    禁治產後，其餘股東均同意由張豊子代董事張處理取正公
    司業務，多年來取正公司業務方得以順利進行。再者，取正
    公司業務目前僅有出租廠房業務乙項，每月進帳30萬元租金
    ，完納稅捐後平均分配予各股東，公司盈餘均按時分配予各
    股東，盈餘分配方式乃黃明華每月向張豊子領取取正公司之
    存摺、印章、董事張之印章等物品，再前往銀行領取自己
    及股東張煒煌應得之盈餘後，後將前開存摺及印章返還予張
    豊子保管，其餘股東再領取其分得之盈餘。惟自100年4月起
    ，聲請人張煒煌、黃明華二人與其他股東因盈餘分配方式意
    見不合，該二人將取正公司存摺、印章、董事張及張豊子
    之印鑑章取走後即拒不歸還，雙方因此產生爭議。
  (二)查取正公司董事張於97年間經法院裁定宣告為禁治產人，
    聲請人二人均知情：承上所述，蓋黃明華每月按時會向其母
    張豊子索討取正公司之存摺、印章及董事張之印章，再前
    往銀行取款，然在董事張遭宣告禁治產後，除上開物品外
    ，尚須有張之監護人即張豊子之印章始得順利前往金融機
    構取款，而聲請人自97年9月至100 年3月止，每月均以上開
    方式至金融機構領款，則聲請人二人對於董事張為禁治產
    人乙事，自然知之甚詳，否則其前往金融機構取款時即無須
    另攜帶張豊子之印章。況張為聲請人二人之外祖母，聲請
    人二人焉可能不知上情，是聲請人二人稱於100年4月始知悉
    取正公司之董事張為禁治產人云云，即非事實。
  (三)再查聲請人二人均明知且同意取正公司與助晟公司訂立廠房
    租賃契約：取正公司與助晟公司前於99年1 月28日簽訂廠房
    租賃契約，租賃期間自99年3月16日起至101 年3月31日止，
    租金每月30萬元，上開租賃契約之訂定，聲請人及股東張朝
    福、張豊子均事前知情且同意，租金收入亦有分配予全體股
    東；然助晟公司於100年4月間因計劃花費鉅資裝潢系爭租賃
    物，為避免取正公司於原租期屆滿（101年3月31日）後不再
    續約而造成該公司損失，因而向取正公司建議提前續約五年
    ，此部分亦係徵得聲請人二人同意後始訂立租賃契約，準此
    ，於100 年4月5日聲請人張煒煌撥打電話予張朝福時，張朝
    福即告知張煒煌助晟公司欲提前續約5 年乙事，且張煒煌於
    雙方對話時回應「本來不是簽約2 年？」等語，足見張煒煌
    對於取正公司與助晟公司簽訂租賃契約乙事，知之甚詳，又
    於翌日即100 年4月6日，張朝福再次與張煒煌確認是否同意
    與助晟公司訂立租期5 年之廠房租賃契約乙事，張煒煌亦明
    確表示樂見其成，並將此事委由張朝福及張豊子處理。是以
    ，聲請意旨所稱張豊子及張朝福竟隱匿董事為禁治產人之事
    實，未通知聲請人等，而於99年1 月間冒用張名義與助晟
    貿易有限公司(下稱助晟公司)簽訂租約，復於100年4月間擅
    自以張名義與助晟公司簽定廠房租賃契約書云云，均與事
    實不符，毫無可採。甚者，取正公司與助晟公司簽訂廠房租
    賃契約，取正公司因而獲利頗佳，聲請人二人每月各可分得
    6 萬元左右之盈餘，何有嚴重損害取正公司及股東權益之情
    事？是聲請意旨所述，誠屬無據。
  (四)又查聲請人二人均同意助晟公司所交付90萬元押租金，由張
    豊子保管，張豊子並無侵吞入己之不法情事：取正公司於10
    0年5月10日召開股東會時，聲請人二人及其他股東均達成押
    租金90萬元由股東張豊子保管之共識，租期屆滿後返還予承
    租人即助晟公司，此有100年5月10日取正公司股東會錄影錄
    音光碟1份及譯文節錄足佐，觀諸上開譯文，聲請人委任之
    陳秀卿律師於該會議中表示：「那就是押金90萬是不是由張
    豊子保管，大家同不同意喔，是不是？日後承租人租期屆滿
    ，要負責返還....」時，全體股東均無異議，據此，聲請人
    二人及其他股東均同意押租金90萬元由張豊子保管，租約屆
    滿後負責返還，至為顯然，聲請意旨所稱張豊子侵吞押租金
    支票云云，亦無可採。此外，當日召開股東會時，陳秀卿律
    師問：「...是否承認，那個合約是不是承認？」，張煒煌
    答：「承認」，陳秀卿律師再次確認：「全部都承認，全部
    承認，全部都同意」等語，依此，益徵聲請意旨所稱張豊子
    、張朝福未經取正公司其他股東同意，復於100年4月間擅自
    以張名義與助晟公司簽定廠房租賃契約書云云，顯與事實
    相悖。
  (五)關於臨時管理人之人選：聲請意旨另稱因張朝福有恐嚇前科
    ，不適合擔任臨時管理人云云，惟觀諸96年度易字第1910號
    判決，張朝福斯時對張煒煌、黃明華恫稱：「以後你們敢再
    來煩兩個老的，我就要修理你們」等語，是故，張朝福係為
    避免其外祖母張及母親張豊子受張煒煌及黃明華等人不當
    打擾始出此下策，且參照上開判決書，聲請人張煒煌亦曾犯
    傷害罪犯行，聲請意旨所述多與客觀事證不符，其是否能秉
    持專業超然之立場，忠實為相對人公司代行董事之職權，顯
    堪質疑，故其絕非取正公司之臨時管理人之適合人選。而股
    東張豊子為聲請人張煒煌、黃明華及股東張朝福之母親，立
    場較為公正客觀，且其嫻熟取正公司業務，對取正公司之業
    務及營運狀況，已有相當程度之瞭解及處理之經驗，處事精
    明幹練，具有擔任臨時管理人之能力及意願，更於取正公司
    之股東間有一言九鼎之影響力，爰推舉張豊子擔任取正公司
    之臨時管理人，方較維護取正公司之最佳利益。
  (六)綜上所述，聲請人聲請意旨所述均與客觀事證不符，聲請選
    任聲請人張煒煌為臨時管理人，自非允當。爰請依法選任股
    東張豊子為臨時管理人等語。
三、經查：
  (一)聲請人主張正取公司應選任臨時管理之事由之事實，業據其
    提出取正公司之章程、本院97年禁字第370 號民事裁定、99
    年簽訂之廠房租賃契約書、新莊市農會存摺明細、（100）
    ）卿律字第004號律師函暨其回執、（100）卿律字第006 號
    律師函暨其回執、（100）卿律字第005號律師函暨其回執、
    土地暨建物謄本等件為證；且利害關係人張朝福亦表示確有
    選任臨時管理人之必要。是聲請人確為本件之利害關係人，
    取正公司確有選任臨時管理人之必要，堪可認定。
  (二)查取正公司股東計有張、張豊子、張煒煌、黃明華及張朝
    福等五人，此有提出取正公司之章程在卷可稽，而董事登記
    為張，而張業經宣告禁治產人，亦有本院97年禁字第37
    0 號民事裁定在可考。且張為張豊子之母親，張豊子則為
    張煒煌、黃明華及張朝福之母親，亦據利害關係人張朝福陳
    明在卷。而張煒煌、張朝福曾因互相傷害，並經判刑在案，
    亦有本院96年度易字第1910號判決書在卷可證。準此，聲請
    人與利害關係人張豐子、張朝福均屬親屬關係，除張已宣
    告為禁治產人，無行為能力，依法不得擔任董事，更不得選
    任為臨時管理人外，其餘取正公司之股東即聲請人與利害關
    係人張豐子、張朝福，並無不得擔任臨時管理人之情事，且
    其等就取正公司營運自均屬有利害關係，又張煒煌、張朝福
    前因家族資產之爭執，而發生互毆之情，則選任其中一人，
    難免會造成偏袒之情，宜由聲請人與張豐子、張朝福等四人
    擔任取正公司之臨時管理人，以共同代行董事之職權，衡情
    應無為不利於取正公司行為之虞，處理相關事務亦屬便利，
    故認以由聲請人與張豐子、張朝福四人為取正公司之臨時管
    理人應屬適當。又臨時管理人屬臨時性質，就取正公司而言
    ，理應依法重新選任董事，以利取正公司正常營業，以免造
    成取正公司之損害，附此敘明。
  (三)爰依前揭規定，選任張煒煌、黃明華、張豐子、張朝福為相
    對人取正公司之臨時管理人。
四、結論：依非訟事件法第183 條、第21條第1 項前段，裁定如
    主文。
中    華    民    國    100    年    8    月    8     日
                  民事第二庭    法  官  李行一
以上正本係照原本作成
如對本裁定抗告須於裁定送達後10日內向本院提出抗告狀
中    華    民    國    100    年    8    月    8     日
                                書記官  蔡於衡